【裁判字號】    90,上訴,1457
【裁判日期】    901101
【裁判案由】    違反槍砲彈藥刀械管制條例等
【裁判全文】
臺灣高等法院高雄分院刑事判決                    九十年度上訴字第一四五七號
    上  訴  人  台灣高雄地方法院檢察署檢察官
    被      告  甲○○
右上訴人因違反槍砲彈藥刀械管制條例等案件，不服臺灣高雄地方法院八十八年度訴
字第一八六九號中華民國九十年七月十七日第一審判決（起訴案號：臺灣高雄地方法
院檢察署八十八年度偵緝字第一三五二號），提起上訴，本院判決如左：
    主  文
上訴駁回。
    理  由
一、本件公訴意旨略以：被告甲○○與另案被告即共犯葉書苓（業經本院判決無罪在
    案）、李孝華、楊俊英（上開二人均經法院判刑確定在案）四人，於民國八十七
    年十月二十九日凌晨零時許，至高雄市三民區羅馬假期ＫＴＶ酒店飲酒作樂，與
    該店內之公關小姐喝酒跳舞發生衝突，其四人竟共同基於恐嚇之犯意聯絡，外出
    持具有殺傷力之手槍一把，衝入羅馬假期ＫＴＶ酒店內，由李孝華將槍指向櫃檯
    小姐鄭依玲射擊二發，然因卡彈而未擊發（該子彈經送鑑定並無殺傷力），甲○
    ○同時則與楊俊英、葉書苓么喝並腳踢大廳桌椅及櫃檯，致鄭依玲及在場之公關
    小姐心生畏懼。嗣於同年十二月一日下午五時及七時許，分別在高雄縣鳳山市中
    華市場內及高雄市苓雅區○○○路一七七號前為警查獲李孝華及楊俊英，並於高
    雄縣鳳山市○○○路一五六巷旁花圃起獲前開之手槍一支及子彈二顆。又於八十
    八年八月十九日晚上七時三十分許，在高雄縣鳳山市○○街一四○號前查獲甲○
    ○，因認被告甲○○涉犯槍砲彈藥刀械管制條例第十一條第四項及刑法第三百零
    五條之罪嫌等語。
二、按犯罪事實應依證據認定之，無證據不得推定其犯罪事實；又不能證明被告犯罪
    者，應諭知無罪之判決，刑事訴訟法第一百五十四條、第三百零一條第一項分別
    定有明文。又事實之認定，應憑證據，如未能發現相當證據，或證據不足以證明
    ，自不能以推測或擬制之方法為裁判基礎（最高法院四十年台上字第八六號判例
    參照）。且認定犯罪事實所憑之證據，雖不以直接證據為限，間接證據亦包括在
    內，然而無論直接證據或間接證據，其為訴訟上之證明，須於通常一般之人均不
    致有所懷疑，而得確信其為真實之程度者，始得據為有罪之認定，倘其證明尚未
    達到此一程度，而有合理之懷疑存在而無從使事實審法院得有罪之確信時，即應
    由法院為諭知被告無罪之判決（最高法院七十六年台上字第四九八六號判例參照
    ）。
三、本件公訴人認被告甲○○涉犯槍砲彈藥刀械管制條例第十一條第四項及刑法第三
    百零五條罪嫌，無非以：(1)證人洪淑慧、鄭依玲於警訊及偵查中之證述；(2)錄影
    帶一捲、手槍一支及子彈二顆扣案可佐；(3)及扣案之手槍經送鑑定結果，認具有
    殺傷力，有內政部警政署刑事警察局鑑驗通知書一紙在卷可稽等，為其論罪之依
    據。
四、訊據被告甲○○堅決否認共同持槍犯罪，辯稱：伊不知李孝華下車取槍，亦未告
    知要回家拿槍，也沒有看到他帶槍，其他的細節伊因墜樓腦部受傷已不復記憶等
    語。經查：
（一）被告甲○○於原審及本院調查、審理時，對於除否認知道李孝華攜帶槍枝外，
      對於案發過程均稱不知道、不復記憶，經原審將其送精神鑑定，認其因腦傷所
      導致之殘餘症狀，目前精神狀態屬「精神耗弱」，有財團法人長庚紀念醫院高
      雄分院八十九年五月六日精神鑑定報告書一份附卷可按，足認被告於審判時之
      精神狀態尚未達心神喪失之階段，無刑事訴訟法第二百九十四條第一項須停止
      審判之事由，合先敘明。
（二）被告甲○○與李孝華、楊俊英及葉書苓在羅馬假期ＫＴＶ內飲酒時，因李孝華
      與店內公關小姐跳舞發生衝突，被告等四人即共同搭車離去，後來車輛又駛回
      ＫＴＶ，李孝華並率先進入ＫＴＶ內，持槍指向天花板，楊俊英隨後跟進，以
      腳踢領檯，葉書苓及被告甲○○再進入ＫＴＶ，嗣後四人再一同離去等情，固
      據同案被告李孝華、楊俊英及葉書苓於另案（八十八年訴字第八三三號案卷）
      審理時供承在卷。惟查，共同被告李孝華與店內公關小姐跳舞發生衝突後，搭
      乘計程車至高雄市前鎮區○○○街李孝華二姊住處附近，李孝華坐在前座右側
      ，其餘三人坐在後座，只有楊俊英未睡覺，其餘二人（甲○○、葉書苓）都沒
      有聲音，由李孝華下車，取出用袋裝著改造手槍一支，被告甲○○並不知情等
      情，業據共同被告李孝華於警訊及偵審中供明在卷，核與被告甲○○於偵查中
      （墜樓前）供述伊因酒醉在車上睡著，不知李孝華去拿槍等語相符；且當天僅
      李孝華持槍指向天花板，楊俊英腳踢領檯等情，業據證人即共犯李孝華於原審
      另案審理時證稱：「．．．我一進去ＫＴＶ，就拿槍出來，朝天花板，並無對
      準櫃檯小姐，也無開槍射擊，當時只有楊俊英有踢桌子，另外二人是阻止我，
      林某（甲○○）拉住我，葉某叫我不要惹事，‧‧‧」等語在卷（見上開案卷
      八十八年七月十六日審判筆錄），及共犯楊俊英於警訊時供述：「我跟後進入
      大廳用腳踢服務台」，及於原審另案審理時證述：「‧‧‧進去ＫＴＶ後，有
      一些小姐看熱鬧，我怕發生危險，才踢桌子‧‧‧當時葉某站在旁邊，‧‧林
      某（甲○○）也站在旁邊」等語（見同上開案卷八十八年七月十六日審判筆錄
      ），核與證人即當天與被告同在ＫＴＶ酒店內飲酒作樂之陳志賢、張源足於警
      訊證稱踢桌子者是楊俊英等語，及證人洪淑慧於原審另案審理時證稱：「我當
      時躲在桌下，知道尚有人踢桌子，但不知何人踢的，應該只有一人踢」等語相
      符（見上開案卷八十八年九月二日訊問筆錄）；且承辦警員陳榮坤於本院八十
      八上訴字第四三八號案件中亦到庭證稱：「當時李孝華持槍進入，後來楊俊英
      也進入踢桌子‧‧‧」等語，此業據原審調閱上開案件核閱無訛，顯見當天被
      告確僅單純在場，並無么喝並腳踢桌椅及櫃檯動作甚明。至於證人鄭依玲雖於
      偵查中到庭證稱：「當時李孝華拿槍亂揮，另三人踢桌子，且叫我出來，李孝
      華叫我出來時，當時其他三人踢桌子」等語，惟此非但與其本身於警訊所述：
      「‧‧‧持槍者就是綽號小華之男子，另有同夥二男子進入大廳，即用腳踢領
      櫃之桌子‧‧‧」等語不符，且與上開證人李孝華、楊俊英、陳志賢、張源足
      、洪淑慧所述只有楊俊英一人踢桌子等語亦相歧異，是其所述顯有誇大，不無
      瑕疵，自難採信。
（三）次查，當天係李孝華、楊俊英先行進入ＫＴＶ內，隨後被告葉書苓進入，被告
      甲○○係最後進入等情，業據同案被告葉書苓於另案（同上開案卷）審理時供
      承在卷，並於八十八年九月十七日繪製現場位置圖一紙附卷可佐，核與證人洪
      淑慧於同年月二日證稱：當時被告與其他三人進入ＫＴＶ時，除李孝華站在櫃
      檯前（最內側）外，其他二人站在領檯前（近大門裏邊），一人則站在電動門
      （大門）外等情及所繪製附卷（同上開案卷）之現場位置圖一紙相同，並與共
      犯李孝華、楊俊英供述相符，並據證人即承辦警員許拋於原審另案審理時證述
      甚詳（見上開案卷九十三頁正），復有拍攝被告甲○○與李孝華、楊俊英、葉
      書苓進入ＫＴＶ情形之照片四張在卷可稽，是被告並非與李孝華、楊俊英一起
      進入ＫＴＶ內，且係最後進入之人，要屬無疑。又審諸上開四張照片，共犯李
      孝華進入ＫＴＶ之時間為凌晨二點五十四分九秒，共犯楊俊英進入之時間則為
      凌晨二點五十四分十三秒，二人幾乎是同時進入，惟被告與葉書苓進入ＫＴＶ
      之時間則約為凌晨二點五十六分三十秒左右，此時尚未見被告甲○○進入，衡
      情被告甲○○與李孝華、楊俊英間若有共同持槍進入ＫＴＶ內恐嚇之犯意聯絡
      ，豈有待李孝華、楊俊英進入ＫＴＶ內二分鐘之後，尚未進入之理；參以本院
      承辦上開案件之承審法官勘驗當天拍攝之錄影帶結果，為「本案共四人進入羅
      馬假期ＫＴＶ，二人進該ＫＴＶ裏面，另外二人在門口等候‧‧‧」，此有該
      院勘驗筆錄附於上開案卷可稽，佐以當天進入ＫＴＶ內持槍及腳踢桌子者為李
      孝華及楊俊英，被告甲○○進入ＫＴＶ時之位置，係站在ＫＴＶ大門口處，而
      未進入ＫＴＶ內部，已如前述，則其與李孝華、楊俊英間，果有持槍恐嚇之犯
      意聯絡，自應與之一起進入ＫＴＶ內，豈有於李孝華及楊俊英二人進入二分鐘
    之後仍在外面，又站在大門口處而未進入ＫＴＶ內部之理，是被告甲○○並無
      與李孝華、楊俊英共同持槍恐嚇之犯意聯絡，堪予認定。
（四）末查，當天係李孝華在ＫＴＶ包廂內與店內公關小姐鄭雅惠喝酒跳舞起衝突，
      始外出取槍至ＫＴＶ一節，業據同案被告葉書苓於另案（同上開案卷）審理時
      供承在卷，核與證人李孝華、楊俊英及櫃檯小姐鄭依玲、領檯小姐洪淑慧及公
      關小姐鄭雅惠於警訊及原審另案（同上開案卷）審理時證述甚詳，則與公關小
      姐起衝突者既為李孝華，而非被告甲○○，徵諸常理，被告甲○○亦無與李孝
      華共同持槍恐嚇ＫＴＶ之必要；且被告因李孝華欲滋事，其基於朋友立場，到
      場注意其是否傷害無辜，以免闖禍，亦屬情理之常，尚難以其未自行離去，即
      遽認其與李孝華間有共同持槍恐嚇之犯意聯絡。
四、綜上所述，本件被告甲○○與李孝華等人返回羅馬假期ＫＴＶ酒店，當天既未么
    喝並腳踢桌椅，且於李孝華等人進入ＫＴＶ後，始最後進入，並僅站在大門口處
    ，其與ＫＴＶ間又無任何過節，自不得僅以其當天同在現場，未行離去，即認其
    與李孝華間有持槍恐嚇之犯意聯絡。又上開事實原審八十八年度訴字第八三三號
    判決及本院八十九年度上訴字第四四二號判決亦同此認定。此外，復查無其他積
    極之證據足資證明被告有上開犯行，其犯罪即屬不能證明。原審以不能証明被告
    甲○○犯罪，依法諭知無罪，核無不合，檢察官上訴指摘原判決不當，為無理由
    ，應予駁回。
據上論結，應依刑事訴訟法第三百六十八條，判決如主文。
本案經檢察官林應華到庭執行職務。
中    華    民    國         九十       年     十一     月      一      日
                              臺灣高等法院高雄分院刑事第一庭
                                  審判長法官  李春昌
                                        法官  邱永貴
                                        法官  周賢銳
右正本證明與原本無異。
如不服本判決，應於判決送達後十日內向本院提出上訴狀，其未述理由者並應於提
出上訴狀後十日內向本院補提理由書（應附繕本)。
                                      書記官  陳靖華
中    華    民    國         九十       年     十一     月      五      日
                                                                      Ｈ


司法院資訊處製作；財團法人民間司法改革基金會備份。
